【裁判字號】    99,消債更,48
【裁判日期】    990531
【裁判案由】    更生事件
【裁判全文】
臺灣板橋地方法院民事裁定            99年度消債更字第48號
聲  請  人  甲○○
上列當事人聲請消費者債務清理事件，本院裁定如下：
    主  文
聲請人甲○○自中華民國九十九年五月三十一日下午四時起開始
更生程序。
命司法事務官進行更生程序。
    理  由
一、按債務人不能清償債務或有不能清償之虞者，得依本條例所
    定更生程序，清理其債務；債務人無擔保或無優先權之債務
    總額未逾1,200 萬元者，於法院裁定開始清算程序或宣告破
    產前，得向法院聲請更生；債務人對於金融機構因消費借貸
    、自用住宅借款、信用卡或現金卡契約而負債務，在聲請更
    生或清算前，應提出債權人清冊，以書面向最大債權金融機
    構請求協商債務清償方案，並表明共同協商之意旨；債務人
    與金融機構協商成立者，不得聲請更生或清算。但因不可歸
    責於己之事由，致履行顯有重大困難者，不在此限；本條例
    施行前，債務人依金融主管機關協調成立之中華民國銀行公
    會會員，辦理消費金融案件無擔保債務協商機制與金融機構
    成立之協商，準用前項之規定；法院開始更生程序之裁定，
    應載明其年、月、日、時，並即時發生效力；法院裁定開始
    更生或清算程序後，得命司法事務官進行更生或清算程序，
    必要時得選任律師、會計師或其他適當之自然人或法人一人
    為監督人或管理人，消費者債務清理條例第3 條、第42 條
    第1 項、第151 條第1 項、第5 項、第6 項、第45條第1項
    、第16條第1 項分別定有明文。
二、本件聲請意旨略以：聲請人因有不能清償債務之情事，目前
    債務總金額為新臺幣（下同）2,117,104元，曾於民國99年1
    月以書面向最大債權金融機構安泰商業銀行（下稱安泰商銀
    ）請求共同協商債務清償，因聲請人平均月薪約為22,000元
    ，扣除每月最低生活費及扶養費21,500元後，實無法支付最
    大債權金融機構安泰商業銀行提出之協商方案，故協商不成
    立，爰請求裁定准予更生云云。
三、經查：
  (一)聲請人提出本件更生聲請前，曾向最大債權金融機構安泰商
    銀申請前置協商，安泰商銀提出二階段清償方案，第一階段
    分72期，利率0 ％，每期還款9,300 元，後經安泰商銀以聲
    請人執意要求每月需付個人保險支出6,500 元，故僅能以每
    月5,000 元償還債務，認聲請人協商意願低落，致協商不成
    立，此有聲請人所附之前置協商不成立通知書在卷可參，並
    有安泰商銀99年3 月19日陳報狀可憑，堪信為真實。是本件
    應審究聲請人是否有「不能清償債務或有不能清償之虞」之
    情事，方為適法。
  (二)聲請人主張之上開事實，業據提出財產及收入狀況說明書、
    債權人清冊、前置協商不成立通知書、財政部臺灣省北區國
    稅局財產歸屬資料清單、96及97年度綜合所得稅各類所得資
    料清單、戶籍謄本、財團法人金融聯合徵信中心當事人綜合
    信用報告、財團法人金融聯合徵信中心債權人清冊、勞工保
    險被保險人投保資料表（明細）等件為證，堪信屬實。聲請
    人自陳現任職於巨邦快遞，平均每月薪資為22,000元，就聲
    請人本人之必要生活支出部分，雖其陳報每月生活費、交通
    費、水電瓦斯費、保險費、勞健保費、教育費等，合計每月
    須支出16,500元，然因其既已積欠龐大債務，此一支出自應
    受有限制，本院認應以內政部所公告之98年度臺灣省低收入
    戶最低生活費用每人每月為10,792元計算始為合理。聲請人
    復主張其自92年9 月與前配偶離婚後，即獨自扶養一名未成
    年子女，而聲請人之未成年子女，既與聲請人共同生活，部
    分食衣住行費用已由同住之聲請人分擔，且其日常生活較為
    單純，是其基本生活費用應參酌財政部98年度扶養親屬免稅
    額82,000元計算每人每月基本生活所需，即以每人每月6,83
    3 元（計算式：82,00012＝6,833 ）計算為合理。又聲請
    人雖已離婚，然父母對於子女之扶養義務並不因離婚而受影
    響，是聲請人應與其前配偶共同負擔未成年子女之扶養費用
    ，亦即聲請人應按1/2 比例負擔，故聲請人每月應負擔未成
    年子女之扶養費用合計為3,417 元（計算式：6,833 ÷2 ＝
    3,417 ）。則依前揭聲請人月平均薪資核算，扣除其個人最
    低生活需求及扶養費後，僅餘7,791 元（計算式：22,000-1
     0,792-3,417=7,791元），顯無法支付最大債權銀行安泰商
    銀所提出之零利率、月付9,300 元、72期之清償方案。依此
    ，聲請人已符合消費者債務清理條例第3 條之「債務人不能
    清償債務或有不能清償之虞」規定。
四、綜上所述，本件聲請人為一般消費者，並未從事營業活動，
    其有無法清償債務之虞情事，又所負無擔保或無優先權之債
    務並未逾1,200萬元，且未經法院裁定開始清算程序或宣告
    破產，復查無消費者債務清理條例第6條第3項、第8條或第
    46條各款所定駁回更生聲請之事由存在，則聲請人聲請更生
    ，應屬有據，自應准許。至本件聲請人雖另為保全處分之聲
    請，惟本院既已准許更生，有如前述，即無另再准予保全財
    產之處分之必要，附此敘明。
五、聲請人於更生程序開始後，應另提出足以為債權人會議可決
    或經法院認為公允之更生方案以供採擇，俾免更生程序進行
    至依消費者債務清理條例第61條規定應行清算之程度，附此
    敘明。
六、依消費者債務清理條例第11條第1 項、第45條第1 項、第16
    條第1 項，裁定如主文。
中    華    民    國    99    年    5     月    31    日
                  民事第二庭    法  官  張筱琪
上為正本係照原本作成
本件不得抗告
本裁定已於99年5月31日下午4時公告
中    華    民    國    99    年    5     月    31    日
                                書記官  連思斐

司法院資訊處製作；財團法人民間司法改革基金會備份。
